【裁判字號】    92,苗簡,228
【裁判日期】    920826
【裁判案由】    拆屋還地
【裁判全文】
臺灣苗栗地方法院民事簡易判決                    九十二年度苗簡字第二二八號
    原      告  甲○○
    訴訟代理人  江錫麒律師
    複  代理人  乙○○
    被      告  丁○○○○○○.
    訴訟代理人  丙○○
右當事人間請求拆屋還地事件，本院判決如左：
    主    文
原告之訴及其假執行之聲請均駁回。
訴訟費用由原告負擔。
    事實及理由
壹、原告之聲明：被告應將坐落苗栗縣頭屋鄉○○段第三三０之二地號及同段九五一
    之三地號土地（以下簡稱系爭土地）上之建物及一切地上物（以下簡稱系爭建物
    ）拆除（面積以實測為準），將該土地返還原告，並陳明願供擔保請准宣告假執
    行。
貳、事實摘要：
    原告起訴主張：系爭土地為原告所有，「紫竹林」為未經登記備案之寺廟團體，
    無權占用原告所有之系爭土地，並於其上搭蓋系爭建物，雖經原告屢為催請其拆
    除，並將土地返還原告，均未獲置理。為此，依民法第七百六十七條規定，訴請
    被告應將系爭土地上之系爭建物拆除，並將該土地返還原告等語；被告簡李玉梅
    則以：紫竹林係訴外人即原告之夫彭雙發與友人共同貸款購地興建之寺廟，並非
    被告所建，被告只是該寺廟之信眾之一，因被告至廟裡拜拜燒香，當時廟裡無人
    管理，籌備委員打電話要被告去管理，被告經擲筊後，依神明之旨意管理寺廟，
    被告無法接受擔任本件被告等語，資為抗辯。
、法院之判斷：
一、本件原告並非以「紫竹林」寺廟為被告，此由其起訴狀係記載「被告丁○○○○
    ○○○」，而非記載「被告紫竹林，法定代理人簡李玉梅」，可得明證。又依原
    告起訴狀所載「被告丁○○○○○○○」，自係指「紫竹林」乃被告簡李玉梅所
    獨資設立，二者為同一主體而具有當事人能力，是本件原告乃以被告簡李玉梅為
    當事人而進行訴訟，自堪認定，先予敘明。
二、本件系爭土地為原告所有，系爭土地上現有未登記寺廟紫竹林之系爭建物占用之
    事實，為兩造所不爭執，並有原告所提土地登記謄本二件、地籍圖謄本一件及照
    片三張附卷可憑，自堪信為真實。另原告主張被告簡李玉梅應將系爭建物拆除並
    返還土地之事實，則為被告簡李玉梅所否認，並以紫竹林係訴外人即原告之夫彭
    雙發與友人共同貸款購地興建之寺廟，並非被告所建，被告只是該寺廟之信眾之
    一，因被告至廟裡拜拜燒香，當時廟裡無人管理，籌備委員打電話要被告去管理
    ，被告經擲筊後，依神明之旨意管理寺廟，被告無法接受擔任本件被告等語置辯
    。是本件首應審究者即為被告簡李玉梅就系爭建物有無所有權或事實上之處分權
    ？
三、按所有人對於無權占有或侵奪其所有物者，得請求返還之，民法第七百六十七條
    定有明文；又按請求拆屋返還土地之訴，除應以現占有該物之人為被告外，尚須
    現在占有該物之人有事實上之處分權，否則要不得本於物上請求權，對之請求拆
    屋並返還土地（台灣高等法院八十八年度上字第六三０號裁判意旨參照）；再按
    當事人主張有利於己之事實者，就其事實有舉證之責任，民事訴訟法第二百七十
    七條亦著有明文。經查，原告就系爭建物為被告簡李玉梅所有，或被告簡李玉梅
    就系爭建物有事實上之處分權之事實，迄未舉證證明，而依被告簡李玉梅所提原
    告所不爭執之委託書、紫竹林宮財務明細表、紫竹林建廟硬體設備支出明細表及
    現金支出傳票影本等件觀之，「紫竹林」並非被告簡李玉梅所獨資設立，且其主
    任委員、副主任委員及總幹事等，均非被告簡李玉梅，顯見被告簡李玉梅與「紫
    竹林」並非同一主體，且系爭建物並非被告簡李玉梅所建及所有，亦難認被告簡
    李玉梅就系爭建物有何事實上之處分權存在，則揆諸前揭說明，原告依民法第七
    百六十七條規定，訴請無事實上處分權之被告簡李玉梅拆除系爭建物及返還土地
    ，自屬無據，應予駁回。又原告之訴既經駁回，其假執行之聲請亦失所附麗，應
    併予駁回。
四、據上論結，本件原告之訴為無理由，依民事訴訟法第四百三十六條第二項、第七
    十八條，判決如主文。
中      華      民      國    九十二    年      八      月    二十六    日
                                臺灣苗栗地方法院苗栗簡易庭
                                            法      官    王萬金
右為正本係照原本作成。
如對本判決上訴，須於判決送達後廿日內向本院提出上訴狀。
中      華      民      國    九十二    年      八      月    二十六    日
                                            法院書記官    白孝慈


司法院資訊處製作；財團法人民間司法改革基金會備份。
